【裁判字號】    98,重上,149
【裁判日期】    990428
【裁判案由】    租佃爭議
【裁判全文】
臺灣高等法院臺中分院民事判決         98年度重上字第149號
上  訴  人
即被上訴人  邱烋祭祀公業
法定代理人  邱煥火
訴訟代理人  邱垂勳律師
複  代理人  陳國偉律師
被上訴人即
上  訴  人  甲○○
上列當事人間請求租佃爭議事件，兩造對於民國98年8月27日臺
灣彰化地方法院98年度訴字第202號第一審判決提起上訴，經本
院於99年4月14日言詞辯論終結，判決如下：
    主  文
原判決關於駁回上訴人即被上訴人邱烋祭祀公業後開第二項之訴
部分，暨該部分假執行之聲請及訴訟費用負擔之裁判均廢棄。上
開廢棄部分，被上訴人即上訴人甲○○應再給付上訴人即被上訴
人邱烋祭祀公業新台幣壹佰伍拾萬玖仟參佰玖拾元，及自民國97
年8月21日起至清償日止，按年息百分之五計算之利息。
上訴人即被上訴人邱烋祭祀公業其餘上訴及假執行之聲請均駁回
。
被上訴人即上訴人甲○○之上訴駁回。
第一、二審訴訟費用由上訴人即被上訴人邱烋祭祀公業負擔十分
之六，餘由被上訴人即上訴人甲○○負擔。
本判決所命給付，上訴人即被上訴人邱烋祭祀公業以新台幣伍拾
萬元為被上訴人即上訴人甲○○供擔保後，得假執行。但被上訴
人即上訴人甲○○於執行標的物拍定變賣或物之交付前如以新台
幣壹佰伍拾萬玖仟參佰玖拾元為上訴人即被上訴人邱烋祭祀公業
預供擔保，得免為假執行。
    事實及理由
一、本件上訴人即被上訴人邱烋祭祀公業（以下簡稱上訴人邱烋
    祭祀公業）起訴主張：坐落彰化縣永靖鄉○○段1020地號、
    面積1673.50平方公尺土地（下稱系爭上地）為邱烋祭祀公
    業所有，系爭土地由伊之前任管理人邱魏才管理，惟邱魏才
    於日據時期大正8年l月ll日（即民國8年l月ll日）死亡後，
    因派下員眾多且分散各地而未能合法選任出繼任之新管理人
    ，致系爭土地遭被上訴人即上訴人甲○○（以下簡稱上訴人
    甲○○）及其被繼承人無權占有使用。民國（下同）95年間
    上訴人邱烋祭祀公業選任管理人邱煥火後，清查上訴人邱烋
    祭祀公業所有土地之使用現況時，始發現上訴人甲○○及其
    被繼承人，於40多年間，即以實質上契約關係不存在之耕地
    三七五租約為掩護，無權占有使用系爭土地，並於其上建築
    門牌號碼為彰化縣永靖鄉○○村○○路58號之數棟房屋經營
    商業使用，是其就系爭土地之使用，亦已違反耕地三七五減
    租條例第16條規定。故兩造間之租約自始未合法成立，倘兩
    造間有耕地租約，亦因上訴人甲○○違反耕地須自任耕作之
    強制規定，而使兩造間耕地租約因無效而關係不存在。則上
    訴人甲○○已無合法使用系爭土地之正當權利，自屬無權占
    有土地，爰依民法第767條規定訴請拆除地上建物並將土地
    返還上訴人邱烋祭祀公業。另依不當得利之法律關係請求上
    訴人甲○○依土地法第97條、第105條所規定申報地價年息
    百分之五計算方式給付自82年8月21日起至97年8月20日止之
    不當得利金額新台幣（下同）6,042,539元。故聲明求為判
    決：（一）確認兩造間就坐落彰化縣永靖鄉○○段1020地號
    土地上之耕地三七五租約關係不存在。（二）上訴人甲○○
    （即原審被告）應將坐落彰化縣永靖鄉○○段1020號土地如
    原審判決附圖所示Ｂ部分面積119.86平方公尺之磚造房屋、
    Ｃ部分面積121.82平方公尺之鐵架造房屋拆除，並將該部分
    土地連同Ａ部分面積1431.82平方公尺，合計面積1673.50平
    方公尺之土地返還於上訴人邱烋祭祀公業（即原審原告）。
    （三）上訴人甲○○應給付上訴人邱烋祭祀公業6,042,539
    元及自97年8月21日起至清償日止按年息5%計算之利息。並
    陳明願供擔保，請准宣告假執行。
二、經原審就前揭上訴人邱烋祭祀公業聲明（一）、（二）為上
    訴人邱烋祭祀公業為勝訴判決，就聲明（三）為上訴人邱烋
    祭祀公業一部勝訴判決，判令上訴人甲○○應給付上訴人邱
    烋祭祀公業646,881元及利息。而駁回上訴人邱烋祭祀公業
    其餘不當得利金額之請求。兩造均上訴。上訴人邱烋祭祀公
    業聲明：（一）原判決不利於上訴人邱烋祭祀公業部分廢棄
    。（二）上開廢棄部分，上訴人甲○○應再給付上訴人邱烋
    祭祀公業5,395,658元及自97年8月21日起至清償日止，按年
    息5%計算之利息。（三）願供擔保，請准宣告假執行。（四
    ）上訴人甲○○之上訴駁回。併稱：
    （一）上訴人邱烋祭祀公業之派下員已於95年間合法選任邱
          煥火為新任管理人，並經彰化縣永靖鄉公所核准備查
          ，土地登記謄本上亦為管理人變更登記，邱煥火自為
          上訴人邱烋祭祀公業合法之管理人。
    （二）上訴人邱烋祭祀公業所有包含系爭土地在內之多筆土
          地，自祭祀公業成立以來，即由首任管理人邱魏才管
          理，惟管理人邱魏才於日據時期大正8年l月ll日死亡
          （即民國8年l月ll日），邱魏才死亡後，因祭祀公業
          派下員眾多且分散各地，長達80餘年間未合法選任管
          理人，不可能於40年左右與上訴人甲○○之被繼承人
          簽約，是上訴人甲○○所主張之租約自始即未合法成
          立。
    （三）系爭土地每年應繳納之地價稅額平均為35萬元，惟原
          審以申報地價年息百分之1.5計算上訴人甲○○自92
          年8月21日起至97年8月20日止5年之不當得利數額為
          646,88l元，據此略算上訴人甲○○平均每年不當得
          利之數額僅129,376元，顯不足以支付其地價稅額，
          原審判決顯非適當。且上訴人邱烋祭祀公業前曾就與
          系爭土地鄰近之1022、1011等地號二筆土地，另案訴
          請無權占有人盧慶松、彰化縣永靖鄉農會返還不當得
          利，經鈞院97年度上易字第279號及96年度重上字第1
          21號等判決確定，該等判決均係以土地申報地價年息
          百分之10計算不當得利數額，因此，本件上訴人邱烋
          祭祀公業請求不區分建物基地使用面積或農地使用或
          閒置空地之面積若干，一概以申報地價年息百分之5
          計算不當得利數額，應無過高之情。
    （四）本件不當得利部分所請求者係上訴人甲○○無權占用
          系爭土地所獲得之利益，因此等利益即占用期間之使
          用原貌，性質上無從作為返還之客體，依民法第181
          條但書規定，請求償還其價額。而關於占有使用利益
          價額之計算，依一般社會經驗，係以相當於租金之金
          額作為據，因而上訴人邱烋祭祀公業始請求給付相當
          租金利益之不當得利。故伊既非直接請求返還租金，
          自無民法第126條規定5年短期時效之適用，而應回歸
          一般不當得利請求權時效即民法第125條所定之通常
          時效15年，始為適當。
三、上訴人甲○○則聲明：（一）原判決不利上訴人甲○○部分
    廢棄。（二）上開廢棄部分，上訴人邱烋祭祀公業在一審之
    訴及假執行之聲請均駁回。（三）上訴人邱烋祭祀公業之上
    訴駁回。（四）如受不利判決，願供擔保，請免為假執行。
    併稱：本件上訴人邱烋祭祀公業之管理人邱煥火因偽造派下
    員之授權書，經派下員提起確認其對邱烋祭祀公業管理權不
    存在之訴，且經原審法院以97年度訴字第162號認定其無管
    理權，自非合法之法定代理人，其提起本件訴訟即有當事人
    是否適格之問題，故請裁定停止本件訴訟程序。又伊先父於
    日據時期即已向上訴人邱烋祭祀公業承租系爭土地耕作，並
    於其上建有農舍，供耕作居住多年，迨40年6月7日實施三七
    五減租條例後迄今，兩造亦均訂有耕地租約，而無中輟，且
    伊先父亦均有按期繳付租金予上訴人邱烋祭祀公業。又上訴
    人邱烋祭祀公業明知伊及先父於系爭土地角落部分蓋有房屋
    居住，但無反對之意思，而繼續與伊等訂立租約，亦足見該
    租約實有隱藏允許伊等在系爭土地上蓋有房屋居住之合意。
    故原審逕以伊在系爭上地上蓋有房屋即遽認伊有違反耕地三
    七五減租條例第16條規定之情，而認租約無效，並認伊係無
    權占用系爭土地，應拆除地上建物返還土地，並給付相當於
    租金損害之不當得利予上訴人邱烋祭祀公業，顯有未當。另
    依民法第126條及最高法院85年度台上字第711判例意旨，上
    訴人依土地法第97條及第105條規定，按申報地價年息百分
    之10計算之不當得利之請求，應受5年時效之限制。又原判
    決判命伊給付之金額，僅計及伊在系爭土地上蓋屋占用之面
    積，而未斟酌房屋基地坐落之位置，工商繁榮程度，及承租
    人利用該基地之經濟價值及所受利益等情，亦非洽當。
四、按訴訟全部或一部之裁判，以他訴訟之法律關係是否成立為
    據者，法院得在他訴訟終結前以裁定停止訴訟程序，固為民
    事訴訟法第182條第l項所明定。惟所謂訴訟全部或一部之裁
    判，以他訴訟之法律關係是否成立為據者，係指他訴訟之法
    律關係是否成立，為本件訴訟先決問題者而言（本院18年抗
    字第56號判例參照）；如他訴訟之法律關係是否成立，在本
    件訴訟本可自為裁判，即非屬上開規定所稱先決問題，而不
    宜裁定停止訴訟程序，否則當事人將受訴訟延滯之不利益。
    且本訴訟是否裁定停止，亦係法院得以斟酌情形，依情況為
    裁量，非不得自為關於本案之裁判。再者，本件上訴人甲○
    ○雖主張邱煥火並非上訴人祭祀公業邱烋之合法代理人，亦
    非本件適格之當事人，且祭祀公業之其他派下員已另案訴請
    確認邱煥火就上訴人祭祀公業邱烋之管理權不存在，因而聲
    請本院裁定停止本件訴訟程序。惟查：
    （一）當事人是否適格係就為訴訟標的之法律關係存否之爭
          執，由何人與何人之間予以解決，始屬適當且有意義
          之問題，亦即應依當事人與具体特定之訴訟標的之關
          係定之。此與當事人之法定代理人有無合法代理權不
          同，本件上訴人甲○○既稱於上訴人邱烋祭祀公業之
          法定代理人邱煥火非該公業之合法之管理人，即非當
          事人適格問題，上訴人甲○○主張上訴人邱烋祭祀公
          業提起本件訴訟為當事人不適格一節，顯係誤解法令
          ，不足為取。
    （二）又法定代理權之有無，應以原告起訴時決之，不問訴
          訟進行至如何程度，法院得隨時依職權調查之。且此
          訴訟行權限之人，如欠缺權限，經享有此訴訟權限之
          人補正其欠缺，即溯及行為時發生效力。是就上訴人
          邱烋祭祀公業現在之法定代理人是否為邱煥火，本院
          本應依職權調查之事項，無須待另案判決，苟於公文
          書已有法定代理人之記載，僅因眾多派下員因利益衝
          突提起確認法定代理權不存在之訴，即令祭祀公業暫
          停訴訟程序，無法以訴訟主張權利，將使祭祀公業受
          延滯訴訟之不利益。本件上訴人邱烋祭祀公業前管理
          人邱魏才，於95年l月間始經祭祀公業派下員完成選
          任邱煥火為新任管理人。此有主管機關之彰化縣永靖
          鄉公所95年2月3日永鄉社字第0950001013號函足稽（
          見原審卷第47頁）；且上訴人祭祀公業邱烋所有包括
          系爭土地在內土地之管理人由邱魏才變更為邱煥火，
          亦有彰化縣員林地政事務所之土地登記謄本及地價第
          二類謄本在卷可參（見原審卷第48、49頁）。再參以
          台灣彰化地方法院97年度訴字第162號邱正吉等與邱
          煥火間確認管理權不存在之案件，亦尚未經判決確定
          。從而，自得認邱煥火以上訴人祭祀公業邱烋管理人
          身份提起本件訴訟，洵屬合法。亦無暫停訴訟程序之
          必要。合先敘明。
    （三）又在祭祀公業條例於97年l月l日施行後，祭祀公業尚
          未依該條例規定登記為法人者，法院在作成裁判書時
          ，應按非法人團體之例，載為『某祭祀公業』，並列
          管理人為其法定代理人。而訴訟已繫屬於本院者，在
          原審關於祭祀公業之記載，係以管理人自己名義為祭
          祀公業任訴訟當事人之方式記載，衹須當事人欄內予
          以改列，藉資更正即可（最高法院97年度第2次民事
          庭會議決議參照）。本件上訴人未依祭祀公業條例規
          定登記為法人，而原審以管理人自己名義為祭祀公業
          任訴訟當事人之方式為記載，揆諸前揭說明，本院即
          應逕列祭祀公業邱烋為上訴人，並以其管理人邱煥火
          為法定代理人。
五、次按人民因耕地租佃關係所發生之爭執，依耕地三七五減租
    條例第26條第l項之規定，應另循租佃爭議程序，申請調解
    調處，不服調處者，移送該管司法機關裁判，不得依行政爭
    訟方法以求救濟。本件兩造因耕地租佃關係發生爭執，經永
    靖鄉公所耕地租佃委員會調處不成立，移送原審法院裁判，
    故上訴人邱烋祭祀公業提起本件訴訟於法尚無不合，先予敘
    明。
六、上訴人邱烋祭祀公業起訴主張系爭土地為伊所有，原由其前
    任管理人邱魏才管理，惟邱魏才於日據時期大正8年l月ll日
    （即民國8年l月ll日）死亡後，迄至95年l月邱煥火經選任
    為新任管理人，並於95年2月3日經彰化縣永靖鄉公所同意備
    查為新任管理人；上訴人甲○○占有使用系爭土地，並於其
    上之一部分建築房屋作為住家及店舖使用等情，均為上訴人
    甲○○所不爭執，復有土地登記謄本、邱魏才之除戶戶籍謄
    本、彰化縣永靖鄉公所函、照片等為據（見原審卷第44至49
    頁、第75至79頁），復經原審及本院勘驗現場，製有勘驗筆
    錄（見原審卷第58頁、本院卷第63頁），並經原審法院囑託
    彰化縣員林地政事務所製有複丈成果圖（見原審卷第60、61
    頁），自堪信為真實。惟上訴人甲○○否認無權占有，而以
    伊係依三七五租約占有等前詞置辯。經查：
    （一）上訴人邱烋祭祀公業之前任管理人邱魏才於日據時期
          大正8年（民國8年）l月ll日死亡，邱漢水為邱魏才
          之子，邱魏才生前擔任祭祀公業管理人之身分地位及
          其管理人之管理權，係專屬性質之「身分權」，因邱
          魏才死亡而消滅，其繼承人不得繼承。換言之，邱漢
          水自無從因繼承取得上訴人邱烋祭祀公業管理人之地
          位。上訴人甲○○所提出永西字第16號之台灣省彰化
          縣私有耕地租約書（見本院卷第29頁），記載出租人
          為「祭祀公業邱烋管理人邱魏才」，嗣於95年8月22
          日變更出租人為「邱煥火」及承租面積。固核與台灣
          省彰化縣永靖鄉耕地租約登記簿（見調閱之本院96年
          度重上字第121號卷第65頁）所載內容相符，惟邱魏
          才既已於8年l月ll日即死亡，自無可能於38年台灣光
          復後，再與上訴人甲○○之被繼承人依三七五減租條
          例簽訂租約。而永靖鄉鎮公所於44年ll月23日所出具
          之處理承租人繼續承租耕地案核定續定租約通知書（
          見本院卷第27頁），雖載有「....繼續承租永西字第
          16號一張私有耕地租約內容各筆耕地....經核定依照
          三七五減租條例第20條第5條規定自44年元月l日起至
          49年12月31日止續訂租約六年，除另案通知出租人邱
          漢水....」等字樣，但其上所載之出租人係邱漢水，
          邱漢水雖為邱魏才之子，惟稽諸首開說明，邱漢水並
          不能繼承管理人之地位，自非合法管理人。該永靖鄉
          公所所出具之續定租約通知書既係誤認出租人為邱漢
          水，即非本於有權出租者之行為，此續訂租約通知書
          對上訴人邱烋祭祀公業自不生效力。
    （二）至上訴人甲○○另提出46至52年間之租金收據，其上
          並未載明承租之土地，且收取租金之收據均由「邱洲
          明」出具（見本院卷第28頁），上訴人甲○○亦未舉
          証証明出具收據之邱洲明係上訴人邱烋祭祀公業之合
          法管理人，上開租金收據，自難為有利上訴人甲○○
          之証明。上訴人甲○○雖抗辯伊依法自得單獨向主管
          機關之鄉公所申請續定租約登記，既然鄉公所已為三
          七五租約登記，伊即非無權占有云云。惟按行政機關
          所登記之三七五租約，僅為形式上之登記，至於三七
          五租約本身是否合法生效，若當事人間有爭議，仍應
          由法院個案認定之。依前揭（一）所述之耕地租約登
          記簿所載，本件耕地三七五租約於44年l月l日至49年
          12月31日續定租約，但契約所載之出租人係填載為「
          邱漢水」，後更改為祭祀公業邱烋之管理人邱魏才，
          但邱魏才於大正8年即已死亡，自無可能代理上訴人
          邱烋祭祀公業簽訂租約，況邱魏才死亡後，迄至95年
          邱煥火經選任為新管理人期間，上訴人亦均無再選任
          合法之管理人，因此該租約亦不可能係在合法授權之
          情況下所簽訂，故對上訴人甲○○而言自屬無效。
七、退而言之，依耕地三七五減租條例第16條規定，承租人應自
    任耕作，如有違反，原訂租約無效。所謂自任耕作，必須承
    租人將承租耕地供自己耕作之用，始足當之，如承租人在承
    租耕地上建築房屋或供其他非耕作目的之使用，均應解為非
    自任耕作，而使原訂租約無效；又承租人在承租耕地上固允
    許有農舍之存在，但茲所謂農舍，乃以便利耕作而設，並不
    以解決佃農家族實際居住問題為目的（最高法院70年台上第
    4637號、64年台上第571號判例參照）。惟查，本件上訴人
    甲○○在系爭土地上搭建面積119.86平方公尺之磚造房屋及
    面積121.82平方鐵皮房屋，作為居住及販售物品之店舖使用
    ，僅有甚小部分面積種植作物，部分則堆置雜物，大部分面
    積則雜草叢生，此有本院現場履勘筆錄、相片、複丈成果圖
    在卷可稽，足見上訴人甲○○並非將系爭土地作為耕作使用
    ，且其所搭蓋之磚造房屋或鐵皮房屋建物亦非為便利耕作而
    設，故上訴人邱烋祭祀公業主張上訴人甲○○就系爭土地之
    利用並非自任耕作，亦堪認定。是依前開規定，無待上訴人
    邱烋祭祀公業之表示，該租約亦因歸於消滅而不存在。上訴
    人邱烋祭祀公業請求確認兩造間就系爭土地之三七五租賃關
    係應不存在，並依民法第767條規定請求上訴人甲○○將系
    爭土地上如原審判決附圖所示編號Ｂ部分面精119.86平方公
    尺之磚造房屋、Ｃ部分面積121.82平方公尺之鐵架造房屋拆
    除，並將該部分上地連同Ａ部分面積1431.82平方公尺，合
    計面積1673.50平方公尺之土地返還於上訴人邱烋祭祀公業
    ，於法自屬有據。
八、按無法律上之原因而受利益，致他人受損害者，應返退其利
    益，雖有法律上之原因，而其後已不存在者，亦同，民法第
    179條定有明文。又依不當得利法則請求返退不當得利，以
    無法律上之原因而受利益，致他人受有損害為其要件，故其
    得請求返還之範圍，應以對方所受之利益為度，非以請求人
    所受損害若干為準；無權占有他人土地，可能獲得相當於租
    金之利益為社會通常之觀念，是上訴人甲○○無權占用系爭
    土地，自屬無法律上原因而受利益，致上訴人祭祀公業受有
    無法使用系爭土地之損害，是其依不當得利之法律關係，請
    求上訴人甲○○返還相當於租金之利益，自屬有據。又租金
    之請求權因5年間不行使而消滅，既為民法第126條所明定，
    則凡無法律上之原因，而獲得相當於租金之利益，致他人受
    損害時，如該他人之返還利益請求權，已逾租金短期消滅時
    效之期間，對於相當於已罹於消滅時效之租金之利益，即不
    得依不當得利之法則，請求返還（最高法院65年度第5次民
    庭庭推總會議決定(二)、95年度第17次民事庭會議決議、96年
    台上字第2660號判決參照）。故本件上訴人邱烋祭祀公業之
    利益返還請求權之時效為5年，其主張其時效應適用一般不
    當得利返還請求權時效15年之規定，洵不足採。而兩造係於
    97年8月20日於彰化縣永靖鄉公所進行調解，依5年時效計算
    ，則上訴人邱烋祭祀公業請求自92年8月21日起至97年8月20
    日止之租金利益，即屬有據，逾此部分之請求，則無理由。
    再者，城市地方土地之租金以不超過其申報總價年息百分之
    10為限，土地法第97條第l項及第105條分別定有明文；又土
    地法第97條第l項所謂土地價額依法定地價；而土地所有權
    人申報之地價，為法定地價，土地法施行法第25條及土地法
    第148條亦有明定，則土地法第97條第l項所謂土地申報總價
    即指該土地之申報地價。本件系爭土地之申報地價依上訴人
    邱烋祭祀公業提出之地價第二類謄本所載，89年7月為每平
    方公尺5,040元，93年l月及96年l月均為5,182.4元，而上訴
    人主張92年8月20日至93年8月20日為每平方公尺5,040元，
    93年8月20日至97年8月20日為每平方公尺5,182.4元（原審
    卷第42頁），上訴人甲○○就此未有爭執，是該數據自可援
    為計算之基礎。又系爭土地兩側臨二線道路裕農路及東門路
    ，足供車輛及行人往來通行，行至台76線亦僅需5至10分鐘
    ，交通便利，附近又係市場、超市集結之處，生活機能佳，
    商業亦屬繁榮，與系爭土地僅隔東門路相對者係永靖鄉農會
    新建之大樓。此有本院勘驗筆錄及略圖附卷足稽。另永靖鄉
    農會前開大樓承租上訴人邱烋祭祀公業土地部分，經本院96
    年度重上字第121號案件判決確定，認應以年息百分之10計
    算之租金。另相鄰區○○○段1022號土地部分，本院97年度
    上易字第279號判決亦為相同之認定。本院斟酌系爭1020號
    土地坐落位置、交通便利性、工商繁榮程度及系爭土地應繳
    納土地稅每年均高達30餘萬元（見本院卷第38頁彰化縣稅捐
    稽徵處員林分處函）等一切情狀，認上訴人邱烋祭祀公業主
    張以土地申報總價年息5%計算相當於租金之不當得利，應屬
    合理，並無過高之情。故以此為據計算上訴人甲○○自92年
    8月20日起至97年8月20日止占用系爭土地，所獲得相當於租
    金之不當得利數額為2,156,271元【計算式：（1673.5×5,
    040元×5%)＋(1673.5×5182.4元×5%×4）＝2,156,271，
    小數點以下均四捨五入】。
九、綜上，上訴人邱烋祭祀公業請求（一）確認兩造間就坐落彰
    化縣永靖鄉○○段第1020地號土地之耕地三七五租賃關係不
    存在。（二）被上訴人甲○○應將上開土地如原判決附圖所
    示編號Ｂ部分面積119.86平方公尺之磚造房屋、編號Ｃ部分
    面積121.82平方公尺之鐵架造房屋拆除，將該部分土地連同
    編號Ａ部分面積1431.82平方公尺，合計面積1673.5平方公
    尺土地返還上訴人邱烋祭祀公業及（三）依不當得利法律關
    係請求上訴人甲○○給付2,156,271元及自97年8月21日起至
    清償日止，按年利率5%計算之利息，為有理由；逾此範圍之
    請求，則無理由，應予駁回。是原審就（一）、（二）部分
    所為之判決並無違誤，惟上訴人邱烋祭祀公業依不當得利之
    法律關係請求給付部分，於該2,156,271元之範圍內，洵屬
    正當，應予准許。原審判命上訴人甲○○給付上訴人邱烋祭
    祀公業646,881元，駁回上訴人邱烋祭祀公業其餘請求及假
    執行之聲請，其不足部分，尚非允洽，上訴人邱烋祭祀公業
    求予廢棄，為有理由，應由本院廢棄，改判命上訴人甲○○
    再給付上訴人邱烋祭祀公業1,509,390元（計算式為2,156,
    271－646,881＝1,509,390）。並依兩造之聲請，為供擔保
    後，得假執行及免為假執行之宣告。其餘部分核無不當，上
    訴人邱烋祭祀公業上訴指摘原判決該部分為不當，求予廢棄
    ，非有理由，應予駁回，該部分假執行之聲請亦失所依附，
    併予駁回。上訴人甲○○之上訴為無理由，應予駁回。
十、據上論結，本件兩造之上訴，上訴人邱烋祭祀公業部分，為
    一部有理由，一部無理由，上訴人甲○○部分，為無理由，
    爰依民事訴訟法第449條第l項、第450條、第79條但書，第
    392條第2項、第390條判決如主文。
中    華    民    國    99    年    4     月    28    日
                民事第六庭    審判長法  官  袁再興
                                    法  官  陳賢慧
                                    法  官  吳惠郁
以上正本係照原本作成。
兩造均得上訴。
如對本判決上訴，須於收受判決送達後20日內向本院提出上訴書
狀，其未表明上訴理由者，應於提出上訴後20日內向本院提出上
訴理由書（須按他造人數附具繕本）。
上訴時應提出委任律師為訴訟代理人之委任狀。具有民事訴訟法
第466條之1第1項但書或第2項之情形為訴訟代理人者，另應附具
律師及格證書及釋明委任人與受任人有該條項所定關係之釋明文
書影本。
                                    書記官  周巧屏
中    華    民    國    99    年    4     月    29    日
                                                      Ｓ

司法院資訊處製作；財團法人民間司法改革基金會備份。
